臺灣高等法院高雄分院刑事裁定
111年度毒抗字第294號
抗  告  人  
即  被  告  劉佳


上列抗告人即被告因聲請觀察勒戒案件，不服臺灣橋頭地方法院
中華民國111年8月30日裁定（111年度毒聲字第308號），提起抗
告，本院裁定如下：
    主  文
抗告駁回。
    理  由
一、抗告意旨略以：抗告人即被告劉佳與友人同在新北市板橋區
    被警臨檢，並採尿送驗，嗣該案件移由臺灣橋頭地方檢察署
    偵辦。抗告人原戶籍地址遭姊遷出至岡山戶政事務所，抗告
    人並不知情，致不知曉開庭通知書，錯失開庭說明案情之機
    會，因而檢察官向原審聲請觀察勒戒。嗣原審亦未傳抗告人
    到庭，給予抗告人說明之機會，即作出裁定，抗告人難以接
    受。何況同時被臨檢查獲之友人，已獲得緩起訴處分。抗告
    人已於民國111年7月間，獲得臺南市政府輔助金連同自費，
    在奇美醫院樹林院區戒治治療，為期1年。抗告人至今已看
    診5次，並未再施用毒品。抗告人年逾70歲，罹患多病，身
    體日況俱下，且為低收入戶之獨居老人，僅靠政府低收入補
    助金過日，如觀察勒戒，不僅身體無法支撐，且失去政府補
    助金。抗告人罹病需服用雞尾酒療法藥物，提升免疫力，不
    得中斷，否則將引起其他器官病變，生命不保。為此，請求
    撤銷觀察勒戒裁定，給予戒癮治療等語。
二、犯毒品危害防制條例第10條之罪者，檢察官應聲請法院裁定
    ，令被告入勒戒處所觀察、勒戒，其期間不得逾2月；依前
    項規定為觀察、勒戒或強制戒治執行完畢釋放後，3 年後再
    犯第10條之罪者，適用本條前2 項之規定，毒品危害防制條
    例第20條第1 項、第3 項分別定有明文。而上開所謂「3 年
    後再犯」，只要本次再犯（不論修正施行前、後）距最近1
    次觀察、勒戒或強制戒治執行完畢釋放，已逾3 年者，即該
    當之，不因其間有無犯第10條之罪經起訴、判刑或執行而受
    影響（最高法院刑事大法庭109 年度台上大字第3826號裁定
    意旨參照）。
三、參酌毒品危害防制條例第24條規定，可知對於施用毒品者之
    治療模式，除採用原有之「附命完成戒癮治療緩起訴處分」
    及「觀察、勒戒或強制戒治」雙軌治療模式外，更賦與檢察
    官得依個案情形，以刑事訴訟法第253 條之2 第1 項第4 至
    6 款或第8 款規定，給予施用毒品者義務勞務、繳納處分金
    、心理輔導、法治教育或其他預防再犯措施為附條件之緩起
    訴處分，俾使其能經由多元化之緩起訴處遇，能有效並適當
    戒除毒癮而徹底擺脫毒品危害。又是否採取「附命完成戒癮
    治療緩起訴處分」或「觀察、勒戒或強制戒治」之治療模式
    ，檢察官有選擇裁量權，如其斟酌、評估施用毒品者之成癮
    性、施用動機或生活環境等相關因素，綜合評價而為合義務
    性之裁量，即不能認為違法。　　
四、查抗告人前因施用毒品案件，經臺灣高雄地方法院以民國94
    年度毒聲字第2986號裁定送觀察、勒戒後，認有繼續施用毒
    品之傾向，再經同院以95年度毒聲字第1306號裁定令入戒治
    處所施以強制戒治，於97年9月19日執行完畢釋放等情，有
    臺灣高等法院被告前案紀錄表在卷可參。另抗告人於110年9
    月5日23時26分許為警採集之尿液，經送台灣檢驗科技股份
    有限公司檢驗，結果確呈嗎啡、安非他命、甲基安非他命及
    大麻代謝物陽性反應等情，有該公司110年9月29日濫用藥物
    檢驗報告在卷可證。由於抗告人於最近1 次強制戒治執行完
    畢釋放3 年後，再次施用第一級毒品海洛因；第二級毒品甲
    基安非他命、大麻，故依前開說明，檢察官就本次施用毒品
    犯行，自可依職權採取「附命完成戒癮治療緩起訴處分」或
    「觀察、勒戒或強制戒治」之治療模式。
五、抗告人於本件被查獲後，另於111年7月5日為警採尿時起回
    溯72小時內之某時，因施用第二級毒品甲基安非他命，為警
    查獲等情，有高雄市政府警察局岡山分局刑事案件報告書、
    該局壽天派出所偵辦毒品案件嫌疑犯尿液採證取號代碼對照
    表（取號代碼：岡111K307）、正修科技大學超微量研究科
    技中心111年7月26日尿液檢驗報告在卷可參。檢察官認為抗
    告人否認該另案被查獲之施用毒品犯行，足見其未能正視自
    身施用毒品之不法性，且於本案聲請觀察、勒戒期間，復再
    次施用毒品，堪認其對毒品之依賴甚深，並無自制力戒絕毒
    癮，不宜對其為附命戒癮治療之緩起訴處分，而向原審聲請
    令抗告人入勒戒處所觀察、勒戒（詳臺灣橋頭地方檢察署11
    1年8月18日橋檢和宇川111毒偵802字第1119034751號函）。
    原審審酌上情，認檢察官已斟酌、評估抗告人之成癮性、施
    用動機或生活環境等相關因素，並無裁量瑕疵之情事，而依
    檢察官之聲請，裁定抗告人入勒戒處所觀察、勒戒，經核尚
    無違誤。再者，抗告人於偵查、原審中，均已具狀表明聲請
    戒癮治療之意見，並無未給予陳述意見之機會。另個案情節
    不一，尚難比附援引，不能因與其同時被查獲之友人已受緩
    起訴處分，即認本件不宜裁定觀察勒戒，更何況抗告人於本
    案聲請觀察勒戒期間，再因施用毒品案件，被警查獲。至於
    抗告人是否罹病，身體情形如何，應屬裁定後能否執行、如
    何執行觀察勒戒之另一問題，尚難據此認為本件觀察勒戒裁
    定係屬不當。從而，抗告人以前述抗告理由提起抗告，請求
    撤銷原裁定之處分，為無理由，應予駁回。
據上論結，應依刑事訴訟法第412 條，裁定如主文。
中　　華　　民　　國　  111 　　年　　9 　　月　 20   日
                  刑事第三庭    審判長法  官  吳進寶
                                      法  官  徐美麗
                                      法  官  方百正
以上正本證明與原本無異。
不得再抗告。
中　　華　　民　　國　  111 　　年　　9 　　月　 20   日
　　　　　　　　　　　　　　　　　　　書記官  呂姿儀